【裁判字號】    89,台上,2252
【裁判日期】    890427
【裁判案由】    殺人未遂
【裁判全文】
最高法院刑事判決                              八十九年度台上字第二二五二號
    上  訴  人  乙○○
                甲○○
右上訴人等因殺人未遂案件，不服台灣高等法院高雄分院中華民國八十七年二月二十
四日第二審判決（八十六年度上訴字第一八二四號，起訴案號：台灣高雄地方法院檢
察署八十六年度偵字第三六二八號），提起上訴，本院判決如左：
    主  文
上訴駁回。
    理  由
按刑事訴訟法第三百七十七條規定，上訴於第三審法院，非以判決違背法令為理由，
不得為之。是提起第三審上訴，應以原判決違背法令為理由，係屬法定要件。如果上
訴理由狀並未依據卷內訴訟資料，具體指摘原判決不適用何種法則或如何適用不當，
或所指摘原判決違法情事，顯與法律規定得為第三審上訴理由之違法情形，不相適合
時，均應認其上訴為違背法律上之程式，予以駁回。又證據之取捨及其證明力之判斷
，屬於事實審法院之職權，苟其所為判斷，並不違背經驗法則或論理法則，即不得任
意指為違背法令。本件原判決認定上訴人甲○○於民國八十五年十二月二十二日上午
九時許，在高雄縣鳳山市○○路海光新村停車場內，擺設攤位販賣手錶，因見陳登賢
亦在該處擺設攤位販賣手錶，並將廣告招牌旗幟，緊插在其攤位旁，認陳登賢有意搶
其生意，要陳登賢將旗幟拆除，不要在該處擺攤。陳登賢不從，雙方發生爭執，甲○
○甚為不滿，乃先行收攤返家，並將情告知其弟即上訴人乙○○。同日中午十二時許
，乙○○攜帶其所有銳利磚鋤（水泥工之工具，狀似斧頭）一把，夥同甲○○及另一
名不詳姓名成年男子，共同基於殺人之犯意聯絡，至陳登賢所擺設之攤位尋釁，雙方
一言不合，甲○○拔起某不詳姓名攤位上之鐵管一支，乙○○則持所攜帶之上開銳利
磚鋤一把，朝陳登賢頭部猛砍，陳登賢見狀以左手抵擋砍下之磚鋤，致左手腕部受有
巨大切創傷十一公分、屈腕肌腱屈指斷裂二條及神經受損，陳登賢被砍殺後，繞著車
子逃命，惟乙○○、甲○○及不詳姓名者等三人仍不肯罷手，乙○○、甲○○二人繼
續在後追殺，並反方向包抄，旋乙○○繼朝陳登賢左胸部要害砍殺，致陳登賢左胸部
受有巨大切創傷併肋肌肉、助膜斷裂十點五公分及氣血胸等傷害。另該不詳姓名之成
年男子則在旁，以台語高喊：「呼死」、「呼死」（給他死之意），陳登賢之妻蔡麗
敏目睹上情，認陳登賢若仍繞著車子奔跑，將難逃被殺死厄運，乃向陳登賢高喊：「
往人多車多之勝利路方向逃逸」，陳登賢乍聞其妻提醒，乃負傷拼命往停車場外之勝
利路上逃逸，乙○○等三人見勝利路人車皆多，始未繼續追殺。嗣由陳登賢之妻蔡麗
敏及時將陳登賢送往高雄縣鳳山市大東醫院急救，始幸免於死等情。係綜核被害人陳
登賢之指訴，上訴人等之供述，證人即陳登賢之妻蔡麗敏，醫師雍宜聖（為陳登賢急
救之醫師）之證述，卷附刑事勘驗筆錄、大東醫院病歷資料（影本）、診斷證明書、
扣案磚鋤一把，並參酌全辯論意旨及調查證據結果，論斷上訴人等所為應成立刑法第
二百七十一條第二項、第一項之罪，論處上訴人等共同殺人未遂罪刑（乙○○累犯）
，已詳其所憑之證據及認定之理由，並逐一指駁上訴人等否認有殺人犯意之辯解，
何以不足採。併說明扣案之磚鋤，係木質握把，長三十公分，刀柄寬二‧九公分，長
十四‧五公分，重○‧七八公斤，其一端削尖銳利，係一般水泥工用以斬石子（俚語
，即敲打石壁），及敲打磚塊與擊打鐵釘之工具，其易於使勁用力；又頭部、胸部，
係人體要害之處，以前開刀鋒銳利且有相當重量之磚鋤（狀似斧頭），用之砍殺人體
要害之頭、胸部等部位，足以生死亡之結果，此為上訴人等所明知，彼等推由乙○○
持銳利磚鋤朝陳登賢頭、胸部等處猛砍，陳登賢見狀以左手抵擋，致陳登賢左手腕部
受有巨大切創傷十一公分、屈腕肌腱屈指斷裂二條及神經受損，復朝陳登賢左胸部要
害砍殺，造成陳登賢左胸部受有巨大切創傷併肋肌肉、肋膜斷裂十點五公分並發生氣
血胸；另陳登賢送醫急救時，血壓收縮值僅有一百ｍｍ／Ｈｇ，舒張值則為六十ｍｍ
／Ｈｇ，且大量出血，若非急救得宜，有可能休克導致生命危險。足見乙○○用力兇
猛，殺意甚堅，有斷絕他人生機之決意。復論述甲○○因陳登賢將廣告招牌旗幟緊插
在其攤位旁，發生爭執，乃返家將上情告知乙○○，乙○○並從家中攜出磚鋤一把，
與甲○○夥同另一不詳姓名成年男子至陳登賢攤位上尋釁，甲○○不但未加阻止，且
於乙○○持磚鋤砍殺陳登賢之際，復持鐵管加入追打，另一不詳姓名之成年人則在旁
高喊「呼死」、「呼死」，足見上訴人等與該不詳姓名成年人，有犯意聯絡及行為分
擔，為共同正犯。上訴人等之犯行，洵堪認定，所為論斷，均有卷存訴訟資料，可資
覆按，從形式上觀察，並無違背法令之情形存在。上訴意旨對原判決本乎證據所為事
實認定，究竟違背如何之經驗法則或論理法則，並未依據卷內訴訟資料具體予以指明
，徒以自己之說詞，主張並無殺人之故意云云，對原審取捨證據與自由判斷證據證明
力之職權合法行使，以及原判決已有論述說明事項，再加爭辯，泛指其為違法，而為
單純事實上之爭執，要非適法之第三審上訴理由。其上訴為違背法律上之程式，應予
駁回。
據上論結，應依刑事訴訟法第三百九十五條前段，判決如主文。
中      華      民      國    八十九    年      四      月    二十七    日
                              最高法院刑事第四庭
                                  審判長法官  黃  劍  青
                                        法官  劉  敬  一
                                        法官  林  增  福
                                        法官  楊  商  江
                                        法官  邵  燕  玲
      右正本證明與原本無異
                                              書  記  官
中      華      民      國    八十九    年      五      月      三      日


司法院資訊處製作；財團法人民間司法改革基金會備份。
